臺灣高雄地方法院刑事判決　　　　　　　96年度易字第2271號
公　訴　人　臺灣高雄地方法院檢察署檢察官
被　　　告　乙○○
　　　　　　　　　　（現於臺灣高雄監獄執行中）
上列被告因竊盜等案件，經檢察官提起公訴（95年度偵字第1910
8 、27642號），本院判決如下：
    主  文
乙○○犯連續竊盜罪，累犯，處有期徒刑壹年肆月，減為有期徒
刑捌月；又犯連續詐欺得利罪，處有期徒刑拾月，減為有期徒刑
伍月；又犯行使偽造特種文書罪，累犯，處有期徒刑捌月，減為
有期徒刑肆月，扣案車牌號碼N 九- 九五八二號之車牌，均沒收
；又犯詐欺得利罪，累犯，處有期徒刑肆月，減為有期徒刑貳月
。應執行有期徒刑壹年伍月，扣案車牌號碼N 九- 九五八二號之
車牌，均沒收。
    事  實
一、乙○○於民國82年間因違反麻醉藥品管理條例等案件，經台
    灣基隆地方法院判處有期徒刑6 月、7 月，應執行刑為有期
    徒刑10月，嗣經上訴，經臺灣高等法院以82年度上訴字第52
    36號駁回上訴確定；又因強盜案件，經台灣基隆地方法院以
    83年度訴緝字第11號判處有期徒刑1 年10月，嗣經上訴，經
    臺灣高等法院以83年度上訴字第4607號撤銷原判，判處有期
    徒刑7 年2 月，再經上訴，由最高法院以84年度台上字第53
    0 號駁回上訴確定，前開3 罪經裁定定其應執行刑為有期徒
    刑7 年8 月；再因違反麻醉藥品管理條例案件經台灣台北地
    方法院以83年度易字第1309 號 判處有期徒刑4 月，嗣經上
    訴，經台灣高等法院以83年度上易字第5640號撤銷原判，改
    判有期徒刑6 月確定；復因偽造文書案件，經台灣台北地方
    法院以84年度易字第1713號判處有期徒刑5 月，上開2 案嗣
    經裁定定其應執行刑為有期徒刑10月確定；前開數案接續執
    行，於89年3 月20日縮短刑期假釋出監，所餘期間付保護管
    束，於92年12月16日撤銷保護管束，95年4 月3 日原保護管
    束期滿，並縮刑期滿未經撤銷假釋，其未執行之刑，以已執
    行論。又因竊盜等案，經台灣板橋地方法院以93年度訴字第
    1353號判處有期徒刑1 年2 月、10月，應執行刑為有期徒刑
    1 年10月確定，嗣經上訴，經台灣高等法院以94年度上訴字
    第943 號撤銷原判，改判處有期徒刑8 月、8 月、5 月，應
    執行有期徒刑1 年6 月確定；復因竊盜等案，經本院以95年
    度易緝字第140 號判處有期徒刑9 月、2 月，應執行刑為有
    期徒刑11月確定；再因偽造文書案件，經本院以94年度簡字
    第5272號判處有期徒刑6 月確定；再因毒品危害防制條例案
    件，經本院以95年度訴字第3628號判處有期徒刑7 月、3 月
    ，應執行刑為有期徒刑9 月確定。
二、乙○○基於意圖為自己不法所有之概括犯意，於如附表一編
    號1 、2 、3 、4 所示之時間、地點，因見停放於如附表一
    編號1 至4 所示車輛之鑰匙均仍插置於車輛之電門鎖上，有
    機可趁，乃以各該車輛車上之鑰匙發動汽車，竊取如附表一
    編號1 至4 所示之車輛得手後，供己代步使用。
三、乙○○為躲避警方追查取締，另基於偽造特種文書並持以行
    使之概括犯意，於95年6 月間，在高雄縣市某處，連續在黑
    色塑膠壓克力板上鋸下號碼及英文字母後，將透明壓克力板
    塗上白漆，再黏貼上黑色壓克力板製成之英文字母及數字，
    偽造車牌號碼N9-9582 號（所有人鄭米月）及ZC-8385 號（
    所有人黃國賓）之車牌後，將上開經偽造之車牌分別輪流懸
    掛於附表一所示之車輛上，而行使該偽造之車牌，足以生損
    害公路監理機關對車輛車牌管理之正確性及警察機關取締違
    規車輛之正確性，更使真正之車牌所有人鄭米月、黃國賓遭
    到被舉發取締之危險。
四、乙○○另基於意圖為自己不法所有之概括犯意，於如附表二
    編號1 至7 所示之時間，駕駛其另於94年6 月間所竊得之車
    牌號碼2685-DJ 號自用小客車（為前案既判力所及，另為不
    起訴處分），懸掛其另於94年6 月間所偽造之7711-FW 號車
    牌（為前案既判力所及，另為不起訴處分），至如附表二編
    號1 至7 所示之地點加油，並於加油完成後，向各該加油站
    工作人員佯稱欲另外購買機油，致各該加油站工作人員陷於
    錯誤，轉身取貨之際，乙○○即趁機駕車逃逸，而均未給付
    如附表二編號1 至7 所示之加油費用，以此方式免除其給付
    加油費之債務而詐得如附表2 編號1 至7 所示金額之不法利
    益。又乙○○另於95年6 月17日5 時26分許，駕駛其所竊得
    之如附表一編號2 所示之車輛懸掛其所偽造之車牌號碼ZC-8
    385 號車牌，前往址設於高雄縣大樹鄉○○村○○路114 之
    20號之統一精工加油站加油，並於加油完成後，向該站員工
    癸○○（起訴書誤載為許孝廷）佯稱欲另外加購機油，使癸○○陷於錯誤，轉身取貨無暇注意之際，乙○○旋即駕車逃
    逸，以此方式詐得如附表二編號8 所示之不法利益。嗣於95
    年7 月12日22時30分許，乙○○駕駛其所竊得之附表一編號
    4 所示之車號2065-ME 自用小客車，懸掛其所偽造之N9-958
    2 號車牌，行經高雄縣鳳山市○○路與博愛路口時，為警察
    覺有異而攔檢盤查，始循線查知上情，並扣得車牌號碼2065
    -ME 號之自用小客車1 輛（引擎號碼：7K0000000 號，不含
    車牌）、車牌號碼9W-1319 號之自用小客車1 輛（引擎號碼
    ：7K0000000 號，含車牌2 面）、車牌號碼ZX-9461 號車牌
    2 面、偽造之車牌N9 -9582號車牌1 面（起訴書誤載為2 面
    ）、偽造之車牌號碼7711-FW 號車牌2 面及載有聯絡電話00
    00000000號之紙條1 張。
二、案經丁○○、鄭米月、黃國賓、壬○○、辛○○、庚○○、
    癸○○訴由高雄縣政府警察局鳳山分局報請台灣高雄地方法
    院偵查起訴。
    理  由
一、被告乙○○所為係犯死刑、無期徒刑、最輕本刑為3 年以上
    有期徒刑以外之罪，其於準備程序中就被訴事實為有罪之陳
    述，經受命法官告知簡式審判程序之旨，並聽取公訴人、被
    告之意見後，本院合議庭認為適宜由受命法官獨任進行簡式
    審判程序，依刑事訴訟法第273 條之1 第1 項規定，裁定由
    受命法官獨任進行審判程序，合先敘明。
二、上揭事實，業據被告於本院審理中坦承不諱，核與證人丑○○、丙○○、子○○、黃國賓、鄭米月、戊○○、蕭美雪、
    葉書何、丁○○、洪炒於警詢中之證述，及證人吳美淑、寅
    ○○、壬○○、庚○○、癸○○於警詢、偵查中證述此部分
    相關情節相符，並有搜索扣押筆錄暨扣押物品目錄表2 份、
    車號2685-DJ 號汽車行照1 份、高雄縣政府警察局車牌遺失
    （尋獲）通報單3 份、贓物領據1 份、贓物認領保管單3 份
    、車籍作業系統- 查詢認可資料5 份、統一發票1 張、照片
    16張在卷可稽。又起訴書雖未記載被告於如附表二編號1 所
    示之當次犯行詐得之財物若干，證人寅○○及被告亦均無法
    明確陳述當次之加油費為何，惟被告於偵查中供稱其每次加
    油之金額都在新台幣（下同）1 千元左右等語（95年度偵字
    第27642 號卷第93頁），與附表二所示其餘之犯行（除編號
    7 外）均詐得1 千元左右之加油費乙情尚屬吻合，是該次犯
    行所詐得之加油費應即為1 千元。再被告於95年6 月17日5
    時26分許，駕駛懸掛其所偽造之車牌號碼ZC-8385 號車牌之
    自用小客車至址設於高雄縣大樹鄉○○村○○路114 之20號
    之統一精工加油站加油之行為，佐參證人癸○○於警詢中證
    稱被告當時所駕駛之車輛為銀色豐田自小客貨兩用之車輛一
    節，有證人癸○○之警詢筆錄及指認照片在卷可參（高雄縣
    政府警察局鳳山分局鳳警刑移字第0950002328號刑案偵查卷
    宗95年6 月17日警訊筆錄及照片），經以被告之犯案時間、
    駕駛車種相互比對勾稽，被告當次所駕駛之車輛應為附表一
    編號2 所示之車輛至明。是被告之任意性自白核與事實相符
    ，應堪採信。本案事證明確，被告上開犯行，均堪認定，應
    依法論科。
三、論罪科刑：
  1.新舊法比較：
  (1)被告行為後，刑法及刑法施行法業於94年2 月2 日經總統以
    華總一義字第09400014901號令修正公布，並於95年7月1 日
    施行，參酌最高法院95年5 月23日刑事庭第8 次會議決議，
    修正後刑法第2 條第1 項之規定，係規範行為後法律變更所
    生新舊法律比較適用之準據法，於新刑法施行後，應適用修
    正後刑法第2 條第1 項之規定，為「從舊從輕」之比較。故
    應依法分別適用最有利於行為人之法律。
  (2)被告行為後，刑法第56條關於連續犯之規定經刪除，此刪除
    雖非犯罪構成要件之變更，但顯已影響行為人刑罰之法律效
    果，自屬法律變更。本件被告先後多次竊盜、詐欺得利、行
    使偽造特種文書之犯行，時間緊接，所犯各罪構成要件相同
    ，顯係分別基於概括犯意反覆為之，本得適用修正前刑法第
    56條之規定分別論以一罪，惟因修正後刑法刪除前開連續犯
    規定，致被告所為須依法分論併罰，依新法第2 條第1 項規
    定比較新、舊法之結果，仍以行為時即修正前刑法第56條之
    規定較有利於被告。
  (3)罰金刑部分：被告行為後，刑法第33條第5 款業已修正施行
    ；修正後刑法第33條第5 款規定「罰金：新臺幣1, 000元以
    上，以百元計算之。」，與修正前刑法第33條第5 款規定「
    罰金：1 元以上。」不同。比較新舊法結果，本案關於法定
    刑罰金部分以舊法較有利於被告。
  (4)被告行為後，刑法第47條累犯原規定：「受有期徒刑之執行
    完畢或受無期徒刑或有期徒刑一部之執行而赦免後，五年以
    內再犯有期徒刑以上之罪者，為累犯，加重本刑至二分之一
    。」，修正後之刑法第47條規定為：「受徒刑之執行完畢，
    或一部之執行而赦免後，五年以內故意再犯有期徒刑以上之
    罪者，為累犯，加重本刑至二分之一。第九十八條第二項關
    於因強制工作而免其刑之執行者，於受強制工作處分之執行
    完畢或一部之執行而免除後，五年以內故意再犯有期徒刑以
    上之罪者，以累犯論。」。本件被告所犯係屬故意犯罪，不
    論依新法或舊法均構成累犯，是舊法之規定，對被告並無不
    利。
  (5)修正前刑法第51條第5 款規定：「宣告多數有期徒刑者，於
    各刑中之最長期以上，各刑合併之刑期以下，定其刑期。但
    不得逾20年。」，修正後刑法第51條第5 款規定：「宣告多
    數有期徒刑者，於各刑中之最長期以上，各刑合併之刑期以
    下，定其刑期。但不得逾30年。」，經比較新舊法結果，修
    正後規定並未較有利於被告，依刑法第2 條第1 項前段之規
    定，仍應適用修正前刑法第51條第5 款規定。
  (二)按汽車牌照為行車之許可認證，屬刑法第212 條規定之特種
    文書（最高法院63年臺上字第1550號判例參照）。核被告就
    事實欄二所為，均係犯修正前刑法第320 條第1 項之竊盜罪
    ；就事實欄三所為，均係犯修正前刑法第216 條、第212 條
    行使偽造特種文書罪；就事實欄四所為，均係犯修正前刑法
    第339 條第2 項之詐欺得利罪。被告偽造車牌號碼N9-9582
    號及ZC-8385號車牌並持以行使，其偽造之低度行為為行使
    之高度行為所吸收，不另論罪。被告先後竊取附表一編號1
    至4 所示之車輛、偽造車牌號碼N9-9582 號及ZC-8385 號車
    牌並持以行使、及詐取附表二編號1 至7 所示之不法利益，
    均時間緊接，方法相同，分別觸犯構成要件相同之罪，顯係
    分別基於概括犯意反覆為之，為連續犯，爰依修正前刑法第
    56條之規定，分別論以一罪，並分別加重其刑。被告上開所
    犯連續竊盜罪、連續行使偽造特種文書罪、連續詐取附表二
    編號1 至7 所示之不法利益罪，及詐取附表二編號8 所示之
    不法利益四罪，犯意各別，行為互殊，應予分論併罰。又被
    告有如事實欄一所示之前科犯行，有台灣高等法院被告前案
    紀錄表、台灣高雄地方法院檢察署被告刑案資料查註紀錄表
    各1 份在卷可參，被告就事實欄二之連續竊盜犯行，其連續
    行為之終了，係在95年4 月3 日被告前案保護管束期滿，並
    縮刑期滿未經撤銷假釋，視為徒刑執行完畢以後5 年內再犯
    ，另被告就事實欄三所示之行使偽造特種文書罪及詐取附表
    二編號8 所示之不法利益罪，均係在前開有期徒刑之執行完
    畢後，5 年內再犯，均為累犯，應依刑法第47條第1 項規定
    ，分別加重其刑，並就事實欄二之連續竊盜行為及事實欄三
    之連續行使偽造特種文書行為遞加重之。本院審酌被告身心
    健全，不思循正當途徑賺取金錢，貪圖私利，竟多次竊取他
    人所有之車輛供己行駛，且為躲避查緝，復變造車牌懸掛使
    用，並施用詐術多次藉此免除給付加油費之義務，詐得不法
    利益，所為嚴重影響社會治安，且其前已有多次竊盜及偽造
    文書之前科，有前揭前科紀錄在卷可稽，竟仍不知悔改而再
    犯本案，實不應予寬怠，惟念及被告犯後尚能坦承犯行，態
    度尚可，且本案所竊得如附表一編號1 、4 所示之車輛業經
    發還失主，有贓物認領保管單2 紙在卷可佐，且被告所詐得
    如附表二所示之不法利益價值非高，並其犯罪動機、目的、
    手段等一切情狀，分別量處如主文所示之刑。又本案被告犯
    罪時間在96年4 月24日以前，所犯刑法第320 條第1 項、第
    339 條第2 項之罪合於中華民國96年罪犯減刑條例第3 條第
    1 項第15款之減刑規定，所犯刑法第212 條、第216 條之罪
    則非屬同條例第3 條所定不得予以減刑之列，應分別減其宣
    告刑二分之一，並合併定其應執行刑為如主文所示。至扣案
    之偽造車牌N9-9582 號車牌1 面，為被告所有並供本案犯罪
    之用，業據被告供承在卷，爰依刑法第38條第1 項第2 款規
    定宣告沒收；另扣案車牌號碼ZX-9461 號車牌2 面並非被告
    所有，偽造之車牌號碼7711-FW 號車牌2 面及載有聯絡電話
    0000000000號之紙條1 張，並無證據證明與本案有何相關，
    均不予宣告沒收；又偽造之ZC-8385 號車牌及被告偽造車牌
    所使用之工具，均未扣案，為免執行困難，亦不予宣告沒收
    。
據上論斷，應依刑事訴訟法第273 條之1 、第299 條第1 項前段
，刑法第2 條第1 項前段，修正前刑法第320 條第1 項、第212
條、第216 條、第339 條第2 項、第56條、第51條第5 款，刑法
第47條第1 項、第38條第1 項第2 款，中華民國96年罪犯減刑條
例第2 條第1 項第3 款、第7 條規定，判決如主文。
本案經檢察官甲○○到庭執行職務。
中　　華　　民　　國　　96　　年　　10　　月　　11　　日
                  刑事第十三庭  法　官  郭宜芳
以上正本證明與原本無異。
如不服本判決，應於判決送達後10日內，向本院提出上訴狀。
                                書記官  何承育
中　　華　　民　　國　　96　　年　　10　　月　　11　　日
附錄本案論罪科刑法條全文：
中華民國刑法第212條
（偽造變造特種文書罪）
偽造、變造護照、旅券、免許證、特許證及關於品行、能力服務
或其他相類之證書、介紹書，足以生損害於公眾或他人者，處1
年以下有期徒刑、拘役或3 百元以下罰金。
中華民國刑法第216條
（行使偽造變造或登載不實之文書罪）
行使第210 條至第215 條之文書者，依偽造、變造文書或登載不
實事項或使登載不實事項之規定處斷。
中華民國刑法第320條
（普通竊盜罪、竊佔罪）
意圖為自己或第三人不法之所有，而竊取他人之動產者，為竊盜
罪，處5 年以下有期徒刑、拘役或5 百元以下罰金。
意圖為自己或第三人不法之利益，而竊佔他人之不動產者，依前
項之規定處斷。
前二項之未遂犯罰之。
中華民國刑法第339條
（普通詐欺罪）
意圖為自己或第三人不法之所有，以詐術使人將本人或第三人之
物交付者，處5 年以下有期徒刑、拘役或科或併科1 千元以下罰
金。
以前項方法得財產上不法之利益或使第三人得之者，亦同。
前二項之未遂犯罰之。
附表一：
┌──┬────┬─────────┬───┬────┐
│編號│犯罪時間│犯罪地點          │被害人│車牌號碼│
├──┼────┼─────────┼───┼────┤
│ 1  │95年3月 │屏東縣新園鄉新東村│丑○○│9W-1319 │
│    │3日9時許│新東路土地公廟前  │      │（銀色、│
│    │        │                  │      │KUOZUI）│
├──┼────┼─────────┼───┼────┤
│ 2  │95年3月 │高雄縣鳳山市○○路│丙○○│ZX-9461 │
│    │3 日21時│174號前           │      │（銀色、│
│    │許      │                  │      │TOYOTA）│
├──┼────┼─────────┼───┼────┤
│ 3  │95年6月 │高雄縣鳳山市○○路│丁○○│4760-XB │
│    │25日4 時│與鳳松路口建國菜市│      │（藍色、│
│    │35分許  │場旁              │      │中華）  │
├──┼────┼─────────┼───┼────┤
│ 4  │95年6月 │高雄縣大寮鄉○○路│子○○│2065-ME │
│    │月27日12│與仁愛路口        │      │（銀色、│
│    │時許    │                  │      │KUOZUI）│
└──┴────┴─────────┴───┴────┘
附表二：
┌──┬────┬───────┬───┬────┬───┐
│編號│犯罪時間│犯罪地點      │被害人│懸掛之車│詐得之│
│    │        │              │      │牌號碼  │加油費│
├──┼────┼───────┼───┼────┼───┤
│ 1  │94年5月 │高雄縣大寮鄉三│寅○○│不詳    │1000元│
│    │19日18時│隆村仁德路一段│      │        │      │
│    │30分許  │1號福懋加油站 │      │        │      │
├──┼────┼───────┼───┼────┼───┤
│ 2  │94年7月1│高雄縣大社鄉旗│戊○○│7711-FW │1100元│
│    │日8時許 │楠路8號雙泰加 │      │        │      │
│    │        │油站          │      │        │      │
├──┼────┼───────┼───┼────┼───┤
│ 3  │94年7、8│屏東縣萬丹鄉磚│卯○○│7711-FW │1400元│
│    │月間某日│寮村47號宜興加│      │        │      │
│    │        │油站          │      │        │      │
├──┼────┼───────┼───┼────┼───┤
│ 4  │94年7、8│高雄縣橋頭鄉三│己○○│7711-FW │1000元│
│    │月間某日│德村芋寮路南段│      │        │      │
│    │        │412號台糖加油 │      │        │      │
│    │        │站            │      │        │      │
├──┼────┼───────┼───┼────┼───┤
│ 5  │94年8月 │高雄縣大寮鄉九│壬○○│7711-FW │1000元│
│    │28日10時│如路43號福懋加│      │        │      │
│    │29分許  │油站          │      │        │      │
├──┼────┼───────┼───┼────┼───┤
│ 6  │94年8月 │高雄縣鳥松鄉美│辛○○│不詳    │1300元│
│    │下旬某日│山村121號全國 │      │        │      │
│    │        │加油站        │      │        │      │
├──┼────┼───────┼───┼────┼───┤
│ 7  │94年10月│高雄縣大寮鄉萬│庚○○│不詳    │554元 │
│    │中旬某日│丹路16號台亞萬│      │        │      │
│    │        │鳳加油站      │      │        │      │
├──┼────┼───────┼───┼────┼───┤
│ 8  │95年6月 │高雄縣大樹鄉竹│癸○○│ZC-8385 │1340元│
│    │17日5時 │寮村竹寮路114 │      │        │      │
│    │26分許  │之20號統一精工│      │        │      │
│    │        │大樹加油站    │      │        │      │
└──┴────┴───────┴───┴────┴───┘
